【裁判字號】    99,交抗,375
【裁判日期】    990908
【裁判案由】    聲明異議
【裁判全文】
臺灣高等法院高雄分院刑事裁定         99年度交抗字第375號
抗  告  人
即受處分人  甲○○
上列抗告人因違反道路交通管理處罰條例聲明異議案件，不服臺
灣高雄地方法院中華民國99年6 月25日裁定（99年度交聲字第10
97號），提起抗告，本院裁定如下：
    主  文
抗告駁回。
    理  由
一、抗告意旨略以：
(一)由相同設備TRAFFIPHOTIII-SR 微電腦闖紅燈自動測速照相系統
  ，所舉發2 張照片與原廠及其經銷商之型錄照片明顯不同：
 1、舉發單位之第1 張照片為紅燈越線，係由後輪壓過第一組感
    應線圈而拍照，明顯與原廠及其經銷商之型錄照片，由前輪
    壓過第一組感應線圈即拍照而有所不同，故可證明在紅燈尚
    未亮起前，本車（車長469 公分、前後輪軸距270 公分）前
    懸（前輪軸至車頭前緣）與前輪已越過停止線，致使第一組
    感應線圈未感應到而無前輪越線之照片；依照道路交通標誌
    設置規則第206 條規定：「行車管制號誌各燈號顯示之意義
    如左：四、圓形黃燈：圓形黃燈用以警告車輛駕駛人及行人
    ，表示紅色燈號即將顯示，屆時將失去通行路權。」，因此
    本車並未闖紅燈。
 2、舉發2 張照片皆無顯示當時之車速。抗告人曾於99年3 月2
    日向舉發單位陳述，其答覆尚有以下項目無法答覆及提出證
    據：紅燈亮起時，本車之位置及車速為何？是否有照片？照
    像儀器（含其感應線圈）其檢定（驗）之國家規範及標準為
    何？由何單位檢定驗？即未有充分之證據而逕予以裁罰。而
    原廠及其經銷商之型錄照片皆有越線與闖紅燈之車速紀錄等
    資料齊全，可判定車輛是否違規，然舉發2 張照片欠缺資料
    ，且舉發單位謂違規與車速無關，已不符原廠規範之要求，
    是無法判定車輛是否違規。
 3、此處復興路／新田路交岔路口黃色網狀線，Google 2009 年
    版2006年3 月空拍此路口之地圖，除路口中間依稀可見，左
    右邊黃色網狀線完好；而今右半邊黃色網狀線已無法辨識，
    左邊尚可辨識，舉發之2 張照片，交通號誌維護不良，已造
    成駕駛人左轉時，發現路口為黃色網狀線不得進入暫停，而
    急踩剎車（可見剎車燈亮）降速，進入路口邊而造成不能安
    全駕車，舉發單位謂「路口黃燈啟亮時間設定為4.11秒，足
    供駕駛人應變」已不具意義。
(二)原裁定提及以下事項與事實有出入：
 1、依抗告人重回現場量測，舉發第1 張至2 張照片之行車距離
    約5.7 米，而從舉發2 張照片上之資料得知時間差距（3.26
    秒減2.35秒）為0.91秒，故得知車速平均約為22.55km ／Hr
    ，可與舉發照片上同車道騎自行車比對，本車速度並不快，
    並非舉發單位所言違規車輛車速50km／Hr，前後相差2 倍多
    。
 2、抗告人認為判定車輛是否違規，一切證據盡在此舉發2 張照
    片之上，舉發單位在公務電話紀錄內所言，是否在舉發2 張
    照片上之資料相關範圍內？如果為否應不足以採信。而「舉
    發相機始會動照相功能」，已敘明如前。
 3、原裁定未見針對抗告人前提出聲明異議貳之三事項予以裁定
    說明。舉發設備有公告檢定檢查技術規範，而舉發單位未將
    設備送檢定檢查及校正，未能取得檢定合格印證，其所取得
    之資料可否當作證據？原聲明異議貳之三事項為「然而該交
    岔路口之違規照相之感應線圈設備，自出廠雖有檢定驗及式
    樣認可證書經臺北地方法院公證處92年7 月25日公證，但是
    該感應線圈設備已使用多年，經風吹雨淋日曬及無數車輛重
    壓過，至今尚未做校正及檢定驗，感應線圈之狀況是否與出
    廠時之規格相符？即感應線圈送出至照相設備之訊號是否正
    確？值得吾人懷疑。」，為此請撤銷原裁定，更為適當之裁
    定云云。
二、按「汽車駕駛人，行經有燈光號誌管制之交岔路口闖紅燈者
    ，處新臺幣1,800 元以上5,400 元以下罰鍰」，並記違規點
    數3 點，道路交通管理處罰條例第53條第1 項、第63條第1
    項第3 款分別定有明文。
三、經查：
  (1)抗告人於民國99年1 月15日上午10時4 分許，駕駛車牌號碼
    7A-8667 號自用小客車，行至有燈光號誌管制之高雄市○○
    區○○路與新田路交岔路口（下稱系爭路口）時，適燈號轉
    為紅燈，仍逕行闖越前行，為警逕行舉發，原處分機關乃依
    道路交通管理處罰條例第53條第1 項、第63條第1 項第3 款
    規定，裁處異議人罰鍰新臺幣（下同）2,700 元，並記違規
    點數3 點等情，有舉發照片2 張及高雄市政府警察局高市警
    交相字第BD0000000 號舉發違反道路交通管理事件通知單、
    高雄市政府交通局99年3 月26日高市交裁字第裁32-BD00000
    00號裁決書各1 份在卷可稽（見原審卷第5 、6 、7 、22頁
    ）。
  (2)按道路交通標誌、標線、號誌設置規則第206 條第1 項第5
    款規定：「行車管制號誌各燈號顯示之意義如左：五圓形紅
    燈：(一)車輛面對圓形紅燈表示禁止通行，不得超越停止線或
    進入路口。(二)車輛面對與圓形紅燈同亮之箭頭綠燈時，得依
    箭頭綠燈之指示行進」。又停止線用以指示行駛車輛停止之
    界限，車輛停止時，其前懸部分不得伸越該線，道路交通標
    誌標線號誌設置規則第170 條第1 項亦有明文。另依交通部
    82年4 月22日交路字第009811號函釋：「車輛無視於紅燈警
    示，有穿越路口之意圖，而車身已伸入路口範圍亦視同闖紅
    燈；若僅伸越停止線而未達路口範圍者，則視為不遵守標線
    指示」等語，亦有交通部上開函文可憑。又逕行舉發相機拍
    照之感應範圍係於「停止線」前後一節，有原審公務電話紀
    錄1 份在卷可參( 見原審卷第27 頁)。
  (3)徵之卷附之2 張採證照片及其上方之數據顯示，即其第1 張
    照片（見原審卷第6 頁）：日期為99年1 月15日上午10時4
    分52秒，黃燈時間4.11秒，紅燈亮起時間2.35秒，L1-S車道
    ，違規相片序號為244A，違規地點為復興路與新田路口，速
    限為50km/h。其第2 張照片（見原審卷第7 頁）：日期為99
    年1 月15日上午10時4 分53秒，黃燈時間4.11秒，紅燈亮起
    時間3.26秒，違規相片序號為244B，違規地點為復興路與新
    田路口，速限為50 KM/H ，違規車輛車速為50km/h等情。是
    抗告人於前揭時地，駕駛前揭車輛行經上開路口處，於交岔
    路口圓形紅燈亮起後2.35秒時，並未遵守道路交通標線之指
    示，車身仍跨越路口之停止線，以致號誌轉紅燈3.26秒時，
    該車之整輛車身已超越停止線，行駛前揭車輛至交岔路口中
    央處。再參之抗告人亦自承其於前揭持、地，駕駛前揭車輛
    在系爭路口左轉至新田路等語，有聲明異議狀可稽。又感應
    線圈係以線圈感應車輛，是需依序觸動前第1 道感應線圈及
    後第2 道感應線圈始可啟動闖紅燈違規測照等情，已如上述
    ，第1 張採證照片顯示抗告人所駕駛之自用小客車業已駛越
    第1 道感應線圈，正壓在第2 道感應線圈上；第2 張採證照
    片顯示抗告人所駕駛之自用小客車復已駛越第2 道感應線圈
    ，且行至交岔路中央甚為明灼。
  (4)再違規闖越有燈光號誌管制之交叉路口，係屬動態行為，於
    該線圈感應式儀器已明確判讀抗告人係於紅燈亮起後紅燈亮
    起已2.35秒後，並未遵守道路交通標線之指示，車身超越停
    止線，並於圓形紅燈亮起後3.26秒，仍駕駛前揭車輛行駛行
    至交岔路口中央處，則不論抗告人所駕車輛於通過路口時之
    時速究竟若干，其確有闖紅燈之違規事實乙節，足堪認定。
    又該路口所裝設之微電腦闖紅燈自動照相設備為TRAFFIPHOT
    III-SR 型，經原產國電力、外交部駐外機購驗證，亦國內地
    方法院公證。感應線圈乃埋設於停止線前、後各一組，以配
    合照相機啟動拍照。另本件測照設備平日均由維修人員定期
    維護、底片更換、檢測機具運轉正常無誤後予以啟動等情，
    亦有高雄市政府警察局交通警巿察大隊99年3 月11日高市警
    交三字第0990005019號函及附件可按( 見原審卷第9 至11頁
    ) ，且並無證據證明本件採證之感應式闖紅燈（測速）照相
    設備有何運作不正常或損壞之情形，本院認此類線圈感應式
    測速照相設備之可靠性及準確性，當無疑義。且本件抗告人
    駕駛前揭車輛，係先於號誌紅燈時伸越該路口之停止線，始
    被拍照無疑，益見本件舉發照相設備並無因年代久遠而有失
    準確之情事。
  (5)又有關道路交通管理之實際標誌、標線、管制方法、手段，
    乃行政機關依其職權所為裁量之行政措施或處分，除有重大
    、明顯瑕疵或其他違法情形外，尚非法院所得任意指摘或變
    更。又依道路交通標誌標線號誌設置規則第4 條第1 項規定
    ，標誌、標線、號誌之設置、養護及號誌之運轉，均由主管
    機關依其管轄辦理之，因此主管機關自得依照各路口的需求
    狀況做不同的設計，駕駛人自有遵守之義務。依本件卷附之
    上開2 張舉發照片，復興路／新田路交岔路口黃色網狀線，
    雖有部分因時間遠久，加上車輛行駛因素，而不甚清晰，但
    非不可辨識。是尚難以其違規闖紅燈之情事，而責任歸咎於
    上開交岔路口黃色網狀線之無法辨識。況駕駛人駕駛車輛在
    通過設有燈光號誌管制路口之際，本有注意且遵守號誌指示
    之義務，要無因交岔路口黃色網狀線之清晰與否，作為解免
    自己責任之事由。
四、綜上所述，本件抗告人闖越紅燈之違規事實，堪以認定。原
    處分機關依違反道路交通管理處罰條例第53條第1 項、第63
    條第1 項第3 款（漏載第1 項第3 款）、違反道路交通管理
    事件統一裁罰基準及處理細則第2 條及違反道路交通管理事
    件統一裁罰基準表等規定，裁處受處分人罰鍰2,700 元，並
    記違規點數3 點，依法並無不當，原裁定因而駁回聲明異議
    ，應無違誤，抗告人之抗告意旨，仍執上開各情，指摘原裁
    定不當，為無理由，應予駁回。
五、據上論斷，應依道路交通案件處理辦法第26條、刑事訴訟法
    第412 條，裁定如主文。
中    華    民    國    99    年    9     月    8     日
                 刑事第九庭     審判長法  官  莊秋桃
                                      法  官  范惠瑩
                                      法  官  田平安
以上正本與原本無異。
本件不得再抗告。
中    華    民    國    99    年    9     月    8     日
                                  書  記  官  馬蕙梅

司法院資訊處製作；財團法人民間司法改革基金會備份。
